【裁判字號】    94,繼,2194
【裁判日期】    950221
【裁判案由】    選任遺產管理人
【裁判全文】
臺灣板橋地方法院民事裁定  94年度繼字第2194號
聲  請  人  財政部臺北省北區國稅局新莊稽徵所
法定代理人  林清揚
上列聲請人聲請選任被繼承人甲○○之遺產管理人事件，本院裁
定如下：
    主      文
選任黃清祥（男、民國○○年○月○日生、身分證統一編號：Ｚ
000000000號）為被繼承人甲○○（男、民國○○○年
○月○日生、前籍設台北縣五股鄉○○路六巷三九號）之遺產管
理人。
程序費用由被繼承人甲○○之遺產負擔。
    理      由
一、按繼承開始時，繼承人之有無不明，而無親屬會議或親屬會
    議未於一個月內選定遺產管理人者，利害關係人或檢察官得
    聲請法院選任遺產管理人，並由法院依公示催告程序，定六
    個月以上之期限，公告繼承人，命其於期限內承認繼承；又
    被繼承人之所有繼承人均拋棄其繼承權者，亦準用關於無人
    承認繼承之規定，民法第一千一百七十七條、第一千一百七
    十八條第二項、第一千一百七十六條第六項定有明文。
二、本件聲請意旨略以：一勝工業社法定代理人即被繼承人甲○
    ○（男、民國○○○年○月○日生、前籍設台北縣五股鄉○
    ○路六巷三九號）於九十一年十二月十日死亡，其各順位繼
    承人皆已向本院拋棄繼承，惟該一勝工業社商號截至民國九
    十四年十月十二日止尚滯欠營利事業所得稅計新台幣三十五
    萬八千三百九十七元，且全案繫屬法務部行政執行署板橋行
    政執行處強制執行中，為利稅捐執行，爰依民法第一千一百
    七十八條第二項之規定，向本院聲請選任被繼承人之遺產管
    理人等語。
三、本件聲請人主張被繼承人即一勝工業社法定代理人甲○○（
    男、民國○○○年○月○日生、前籍設台北縣五股鄉○○路
    六巷三九號）於九十一年十二月十日死亡，其各順位繼承人
    皆已向本院拋棄繼承，惟該一勝工業社商號截至民國九十四
    年十月十二日止尚滯欠營利事業所得稅計新台幣三十五萬八
    千三百九十七元，且全案繫屬法務部行政執行署板橋行政執
    行處強制執行中之事實，業據聲請人提出除戶戶籍謄本、本
    院九十二年二月十日板院通民玉繼字第一四七號、九十二年
    三月三十一日板院通民曉繼字二七二號、九十二年四月三十
    日板院通民堂繼字第四四五號、九十二年二月二十一日板院
    通民堂繼字第一四五號函文、營業稅稅籍資料查詢作業畫面
    、欠稅總歸戶查詢情形表、法務部行政執行署板橋行政執行
    處通知書等件影本為證，並經本院依職權調閱本院九十二年
    度繼字一四五號、九十二年度繼字一四七、九十二年度繼字
    二七二號、九十二年度繼字四四五號號被繼承人甲○○之繼
    承人等拋棄繼承事件案卷核閱無訛，自堪信為真實。
四、從而，聲請人以債權人之利害關係人身分聲請選任被繼承人
    甲○○之遺產管理人，核與首揭規定尚無不合。經核黃清祥
    為被繼承人甲○○之弟，有卷附之年籍資料及本院九十二年
    度繼字第四四五號拋棄繼承事件案卷可佐，雖其已拋棄繼承
    ，然其對遺產遺債情況瞭解理應較深，就被繼承人之財產管
    理較為方便，並就遺產管理人職務之遂行，有所助益，且其
    既已拋棄繼承，要不致有利害偏頗之虞，為保障債權人之利
    益及期程序之公正、公信起見，本院認以選任被繼承人之弟
    黃清祥為被繼承人甲○○之遺產管理人為適當。
五、至被繼承人甲○○之繼承人既均拋棄繼承，其遺產依民法第
    一千一百七十六條第六項準用關於無人承認繼承之規定，依
    同法第一千一百八十五條規定，於清償債權並交付遺贈物後
    ，如有賸餘，應歸屬國庫，附予敘明。
六、依非訟事件法第一百五十七條，裁定如主文。
中    華    民    國    95    年    2     月    21    日
                  家事法庭  法  官  郭光興
以上正本係照原本作成。
如對本裁定抗告須於裁定送達後十日內向本院提出抗告狀，並應
繳納抗告費新台幣壹仟元。
中    華    民    國    95    年    2     月    21    日
                            書記官  翁子婷


司法院資訊處製作；財團法人民間司法改革基金會備份。
